【裁判字號】    99,台上,6530
【裁判日期】    991021
【裁判案由】    殺人未遂等罪
【裁判全文】
最高法院刑事判決            九十九年度台上字第六五三０號
上  訴  人  甲○○
選任辯護人  蕭仁杰律師
上列上訴人因殺人未遂等罪案件，不服台灣高等法院中華民國九
十八年二月十八日第二審判決（九十七年度上訴字第二三四一號
，起訴案號：台灣板橋地方法院檢察署九十六年度偵字第二一五
一八、二一六五○號），提起上訴，本院判決如下：
    主  文
上訴駁回。
    理  由
壹、殺人未遂部分：
按刑事訴訟法第三百七十七條規定：上訴於第三審法院，非以判
決違背法令為理由，不得為之；是提起第三審上訴，應以原判決
違背法令為理由，係屬法定要件。如果上訴理由書狀並未依據卷
內訴訟資料具體指摘原判決不適用何種法則或如何適用不當，或
所指摘原判決違法情事，顯與法律規定得為第三審上訴理由之違
法情形不相適合時，均應認其上訴為不合法律上之程式，予以駁
回。上訴人甲○○上訴意旨略以：（一）、原判決就證人乙○○
、藍福銓、藍水泉之警詢筆錄何以有證據能力未敘明合理之具體
理由，顯有判決不備理由之違法。（二）、乙○○、藍水泉、藍
福銓、證人王文城或係胞兄弟或係朋友關係，乙○○因上訴人行
為而身受槍傷，渠等證述有偏頗。況就上訴人案發當時手持槍枝
是否有卡彈之情況發生，乙○○所述與其餘證人證述相異，且乙
○○於雙方和解前之民國九十六年九月二十七日，檢察官第二次
偵訊時即指稱事發當時其有持椅子砸向上訴人，旋與上訴人發生
拉扯，並欲搶上訴人之手槍等語甚詳，原判決逕以上開證人於警
詢之證述，認定上訴人確有殺人犯意，亦違經驗法則及論理法則
。（三）、原判決既謂「證人藍福銓在警詢時所述情節與其餘證
人『所述並非完全一致』」；卻又載稱「然乙○○在警詢時之證
述與其餘證人（包括證人藍福銓）『所述互核相符』」、「又證
人王文城在偵查中之證述，與其餘證人（包括證人藍福銓）之『
證述情節核無不合之處』，自無顯不可信之情況」等語，前後矛
盾，自有未妥。（四）、上訴人並無殺人犯意，否則大可持槍朝
乙○○身體要害連續開槍，乙○○豈僅左手臂中一槍、腹部中二
槍、左胸中一槍，原判決之認定尤欠允當云云。惟查：證據之取
捨與其證明力之判斷，以及事實有無之認定，屬事實審法院之職
權，苟其取捨證據與判斷證據證明力並不違背經驗法則及論理法
則，即不容任意指為違背法令，而執為第三審適法之上訴理由。
又法院憑以認定犯罪事實之證據，並不以直接證據為限，即綜合
各種直接、間接證據，本於推理作用，為其認定犯罪事實之基礎
，如不違背經驗法則與論理法則，亦非法所不許。原判決依憑上
訴人之供述，證人乙○○、藍福銓、藍水泉、王文城等證詞，財
團法人長庚紀念醫院林口分院九十六年九月七日（96）長庚院法
字第0779號函暨診斷證明書，內政部警政署刑事警察局九十六年
九月三日刑鑑字第0960129375號、九十六年十月二十九日刑鑑字
第0960145446號槍、彈鑑定書、九十六年十一月二十六日刑鑑字
第0960178291號函、台北縣政府警察局樹林分局轄內乙○○遭槍
擊勘察報告、刑案現場圖及照片十八幀等證據資料，參互勾稽判
斷，認上訴人有如其事實欄一所載殺害乙○○未遂犯行，乃維持
第一審關於該部分論上訴人以殺人未遂罪，累犯，處有期徒刑五
年十月之判決，駁回檢察官及上訴人此部分之第二審上訴。已逐
一論述剖明其採證認事，並敘明乙○○、藍福銓、藍水泉在警詢
中之陳述及王文城之偵訊筆錄，對上訴人有證據能力之理由；另
對渠等證述及上訴人之供述，並其他相關證據，詳為取捨之論斷
，而就上訴人殺人未遂所辯各節，如何係飾卸之詞，均不足採信
，分別加以指駁說明。所為論斷，俱有卷證資料可資覆按，核無
違背法令情形。又證明同一事實內容之證據，如有二種以上，其
中一種證據縱有違證據法則，然除去該部分，綜合案內其他證據
，仍應為同一事實之認定者，則原審此項違誤並不影響於判決，
即不得指為違法。原判決認定上訴人有殺人未遂犯行，並非以藍
福銓之警詢筆錄為唯一論據，是原判決縱有如上訴意旨(三)所指瑕
疵，然綜合卷內其他證據，仍應為同一事實之認定，並不影響於
原判決本旨，難謂有何違法情形。此外，持槍殺人者固有以逸待
勞瞄準標的始射擊，但因一時衝突而遽萌殺意者，亦非絕無其例
，此時受限於時間、空間及距離，自難單以射擊部位而論行為人
之犯意。原判決以上訴人既否認殺人犯意，而乙○○受槍傷致胸
部橫隔穿刺傷、胃穿刺傷、脾臟穿刺傷、左肺臟穿刺傷併血胸，
若未即時施以治療，恐有生命危險，而上訴人自藏槍處取出槍枝
至案發地點，彈匣已裝填多達十三顆子彈，且於拉扯過程中將槍
口朝向乙○○身體扣按扳機持續射擊四發，因認上訴人主觀上已
有殺人犯意，尚難指為違法。上訴意旨(四)指摘原判決未查明上訴
人有否殺人犯意一節，亦無可取。至其他上訴意旨，均未依據卷
內資料具體指摘，仍執陳詞，或就原審採證認事職權之適法行使
，或對原判決已論斷明白之事項，漫指違背法令，並就部分與事
實認定及判決結果無影響之枝節問題，重複為單純事實之爭辯，
均與法律規定得為第三審上訴理由之違法情形不相適合。應認上
訴人此部分之上訴違背法律上之程式，予以駁回。
貳、未經許可持有槍、彈部分：
查第三審上訴書狀，應敘述上訴之理由，其未敘述者，得於提起
上訴後十日內補提理由書於原審法院，已逾上述期間，而於第三
審法院未判決前仍未提出上訴理由書狀者，第三審法院應以判決
駁回之，刑事訴訟法第三百八十二條第一項、第三百九十五條後
段規定甚明。上訴人不服原審就其違反槍砲彈藥刀械管制條例案
件所為駁回其上訴而維持第一審科刑（未經許可，持有手槍，累
犯，處有期徒刑五年八月，併科罰金新台幣貳拾萬元）之判決，
於九十八年三月四日提起上訴，並於同年三月十四日提出刑事補
提上訴理由狀，但觀其上訴理由狀內容，僅對上開殺人未遂部分
，敘述不服之理由；對於未經許可持有槍、彈部分，則並未敘述
任何上訴理由，迄今逾期已久，於本院未判決前仍未提出，依上
開規定，此部分之上訴，自非合法，亦應予駁回。
據上論結，應依刑事訴訟法第三百九十五條，判決如主文。
中    華    民    國  九十九  年    十    月  二十一  日
                      最高法院刑事第八庭
                          審判長法官  洪  文  章
                                法官  王  居  財
                                法官  郭  毓  洲
                                法官  黃  梅  月
                                法官  沈  揚  仁
本件正本證明與原本無異
                                      書  記  官
中    華    民    國  九十九  年    十    月  二十五  日
                                                       s

司法院資訊處製作；財團法人民間司法改革基金會備份。
